臺灣高雄地方法院刑事判決　　　　　　　100年度易字第562號
公　訴　人　臺灣高雄地方法院檢察署檢察官
被　　　告　黃金川
選任辯護人　徐文彬律師
上列被告因竊佔案件，經檢察官提起公訴（99年度調偵字第410
號），被告就被訴事實為有罪之陳述，經本院告以簡式審判之旨
，並聽取當事人之意見後，本院合議庭裁定行簡式審判程序，判
決如下：
    主  文
黃金川犯竊佔罪，處拘役肆拾日，如易科罰金，以新臺幣壹仟元
折算壹日。緩刑貳年。
    事  實
一、黃金川於民國90年間與財政部國有財產局臺灣南區辦事處（
    下稱國有財產局）簽訂國有耕地租賃契約，承租高雄市大社
    區（改制前為高雄縣大社鄉○○○○段307 之43號地號部分
    土地（租用面積約1. 0804 公頃）耕種芭樂樹，租賃期間至
    98年12月31日止。黃金川為防範所栽種之芭樂遭竊，竟意圖
    為自己不法之利益，於98年11月間某日，未經國有財產局之
    同意，擅自在非屬其承租之如附件複丈成果圖標示A1、A2所
    在之土地上，裝設寬度為6.3 公尺之鐵門（含鐵柱2 根，下
    稱系爭鐵門），而竊佔鐵門開閤範圍所占土地面積共計8 平
    方公尺，供己於夜間防盜之用。嗣98年12月6 日10時30分許
    ，黃金川見同為承租上開地號另外部分土地（租用面積約0.
    0598公頃）之許文魁父親許榮耀，手持鋸子鋸斷其所種植之
    樹苗，黃金川即基於傷害之犯意，徒手毆打許榮耀，致許榮
    耀受有左頰瘀傷2 ×2 公分、腹壁瘀傷10×10公分及左上臂
    瘀紅2 ×2 公分等傷害（傷害部分另為不受理判決），經許
    榮耀提出刑事告訴，始查悉上情。
二、案經許榮耀訴由臺灣高雄地方法院檢察署檢察官偵查起訴。
    理  由
一、本件被告黃金川所犯係死刑、無期徒刑、最輕本刑為3 年以
    上有期徒刑以外之罪，亦非高等法院管轄第一審之案件，渠
    等於本院準備程序中就被訴事實已為有罪之陳述，經法官告
    知簡式審判程序之旨，並聽取被告與公訴人之意見後，本院
    認無不得或不宜改依簡式審判程序進行之處，爰依刑事訴訟
    法第273 條之1 第1 項之規定，裁定本件行簡式審判程序，
    是本件之證據調查，依刑事訴訟法第273 條之2 規定，不受
    同法第159 條第1 項、第161 條之2 、第161 條之3 、第16
    3 條之1 及第164 條至第170 條規定之限制，再被告對於卷
    內之各項證據亦不爭執證據能力，故卷內所列之各項證據，
    自得作為證據，先予敘明。
二、上揭犯罪事實，業據被告黃金川於本院審理時自白不諱，核
    與證人許榮耀於偵查中指訴之情節相符，並有國有耕地放租
    租賃契約書影本2 紙（偵3 卷第40頁）、土地登記謄本（偵
    3 卷第36頁）、臺灣高雄地方法院檢察署現場勘驗筆錄暨照
    片3 幀（偵3 卷第8 至10頁）、本院100 年7 月5 日勘驗筆
    錄暨照片10幀（本院卷第44至52頁）、高雄縣仁武地政事務
    所（改制後為高雄市政府仁武地事務所）99年6 月11日、10
    0 年8 月25日函附複丈成果圖2 紙在卷可證（偵3 卷第13、
    14頁、本院卷第82、83頁）。被告既將系爭鐵門裝設於非承
    租之土地上，並長期於夜間做為防盜之用，日間則敞開，任
    人行走，且參酌系爭鐵門所圍土地內之非屬被告承租範圍土
    地上，僅有被告承租前已存在之既成土石路，而無被告栽植
    之果樹，及被告栽種果樹及平房所占面積共計10,375平方公
    尺，亦未超出其承租面積，此觀本院前開勘驗筆錄暨現場照
    片自明，則被告應僅有占用系爭鐵門所在範圍土地之不法意
    圖甚明。又系爭鐵門所在大社區○○○段307 之43地號土地
    固於被告占用3 個月前之98年8 月4 日，經行政院農委會公
    告屬山坡地段，惟被告早於90年即已開始承租，承租期間至
    98 年12 月31日止，並以耕地租用之方式與國有財產局簽訂
    租約，已如前述，且該地段土地遲至100 年5 月11日始經高
    雄市政府水利局以高市水保字第1000020799號函公告劃定為
    山坡地段範圍乙節，亦有山坡地地籍清冊在卷可參（本院卷
    第77頁），此外復無證據證明被告已知悉為山坡地段，從而
    ，難認被告主觀上已知前開土地屬山坡地範圍，而為山坡地
    保育利用條例第10條所規範，則基於「所知輕於所犯，從其
    所知」之法理，被告應僅該當刑法竊佔之犯行至明。是認被
    告之自白核與事實相符，堪以採信，本案事證明確，被告犯
    行，洵堪認定。
三、按刑法第320 條第2 項之竊佔罪，既係以意圖為自己或第三
    人不法之利益，而竊佔他人之不動產為其構成要件，則已完
    成竊佔之行為時，犯罪即屬成立。蓋竊佔行為應以己力支配
    他人不動產時而完成，與一般動產竊盜罪係將他人支配下之
    動產，移置於自己支配下而完成者，固無二致；又刑法第32
    0 條第2 項之竊佔罪，為即成犯，於其竊佔行為完成時犯罪
    即成立，以後之繼續竊佔乃狀態之繼續，而非行為之繼續（
    最高法院著有25年台上字第7374號、66年台上字第3118號判
    例意旨可資參照）。本件被告在非屬其承租之土地上裝設系
    爭鐵門，長期供己做為防盜之用，其竊佔行為即屬成立，是
    核被告所為，係犯刑法第320 條第2 項之竊佔罪。爰審酌被
    告為圖私利即占用他人土地，致他人受有損害，行為實有不
    當，本不宜寬貸，惟念及被告之動機係出於防護自身財產，
    且於本院審理中已坦承犯行，並主動於100 年7 月9 日將系
    爭鐵門拆除，有複丈成果圖在卷可稽（本院卷第83頁），態
    度良好，並兼衡竊佔之面積、價值非鉅，竊佔期間不長，所
    生危害尚微及其犯罪之手段、生活狀況、智識程度等一切情
    狀，量處如主文所示之刑，並諭知易科罰金之折算標準，以
    示懲儆。末查，被告並無犯罪前科，有臺灣高等法院被告前
    案紀錄表1 份附卷可按，其因一時失慮，偶罹刑典，事後已
    坦承犯行，應知所悔悟，經此偵審程序及刑之宣告後，當知
    所警惕，信無再犯之虞，本院認所宣告之刑以暫不執行為適
    當，併依刑法第74條第1 項第1 款規定為緩刑2 年之諭知，
    用啟自新。
據上論斷，應依刑事訴訟法第273 條之1 第1 項、第299 條第1
項前段，刑法第320 條第2 項、第41條第1 項前段、第74條第1
項第1 款，刑法施行法第1 條之1 ，判決如主文。
本案經檢察官陳建州到庭執行職務。
中    華    民    國   100    年    8     月    31    日
                  刑事第二庭  法  官  柯彩燕
以上正本證明與原本無異。
如不服本判決應於收受送達後10日內向本院提出上訴書狀，並應
敘述具體理由；如未敘述上訴理由者，應於上訴期間屆滿後20日
內向本院補提理由書（均須按他造當事人之人數附繕本）「切勿
逕送上級法院」。
中    華    民    國   100    年    8     月    31    日
                              書記官  莊永利
附錄本件論罪科刑法條
中華民國刑法第320條
意圖為自己或第三人不法之所有，而竊取他人之動產者，為竊盜
罪，處五年以下有期徒刑、拘役或五百元以下罰金。
意圖為自己或第三人不法之利益，而竊佔他人之不動產者，依前
項之規定處斷。
附件：